最高法院刑事判決　　　　　　　　　　111年度台上字第853號
上　訴　人　陳柏全




選任辯護人　陳澤嘉律師
　　　　　　林昱朋律師
　　　　　　徐明水律師
上列上訴人因加重詐欺等罪案件，不服臺灣高等法院中華民國11
0年10月28日第二審判決（110年度上訴字第865 號，起訴案號：
臺灣新北地方檢察署109 年度偵字第6706號），由上訴人在原審
之選任辯護人徐明水律師，為上訴人之利益代理提起上訴，本院
判決如下：
    主  文
上訴駁回。
    理  由
一、按刑事訴訟法第377 條規定，上訴於第三審法院，非以判決
    違背法令為理由，不得為之。是提起第三審上訴，應以原判
    決違背法令為理由，係屬法定要件。如果上訴理由書狀並未
    依據卷內訴訟資料，具體指摘原判決不適用何種法則或如何
    適用不當，或所指摘原判決違法情事，顯與法律規定得為第
    三審上訴理由之違法情形不相適合時，均應認其上訴為違背
    法律上之程式，予以駁回。
二、本件原判決綜合全案卷證資料，本於事實審法院之推理作用
    ，認定上訴人陳柏全有如其事實欄所載三人以上共同犯詐欺
    取財及一般洗錢各2 罪之犯行，因而維持第一審依想像競合
    犯之規定，從一重處斷而論處其三人以上共同犯詐欺取財 2
    罪罪刑暨諭知相關沒收及追徵之判決，而駁回上訴人在第二
    審之上訴，已詳述其所憑證據及認定之理由，核其所為之論
    斷，俱有卷存證據資料可資覆按，從形式上觀察，原判決尚
    無足以影響其判決結果之違背法令情形存在。
三、上訴人上訴意旨略稱：㈠、上訴人擔任本案詐欺集團之「取
    簿手」，受上線「車手」之指示，於民國108年8月27日10時
    9 分及同日11時19分，前往超商領取內有提款卡及提款密碼
    之包裹，即令應構成三人以上共同詐欺取財罪，但因其犯罪
    手法、時間及地點，均密切接近，難以獨立觀之，自應依接
    續犯之法理論以1罪，原判決竟論上訴人以2罪，允有未洽。
    ㈡、上訴人因年輕識淺，一時糊塗加入本案詐欺集團，擔任
    「取簿手」，但於原審已自白本件全部犯行，犯罪後態度良
    好，目前離婚，有正當工作，本件第一審未審酌上訴人一切
    情狀，並注意刑法第57條所規定之相關量刑事項，對上訴人
    本件所犯2罪各處有期徒刑1年4 月，顯然過苛，經上訴人提
    起第二審之上訴，原判決未撤銷不當量刑之第一審判決，猶
    予維持，殊有不當。㈢、上訴人於第一審及原審均陳明有意
    與本件告訴人等和解並賠償損害，然因告訴人等未有回應而
    無法如願，原審因而不予上訴人諭知緩刑，容有未洽云云。
四、惟查：
㈠、按詐欺取財罪，係為保護個人之財產法益而設，行為人所犯
    罪數，自應依遭詐騙之被害人之人數計算。原判決已說明：
    上訴人就其本件加重詐欺取財共2 罪，各罪在時間差距上可
    以分開，且犯意各別，行為互殊，被害人亦有不同，在刑法
    評價上各具獨立性，應予分論併罰。況詐欺集團成員係就各
    個不同被害人分別施行詐術，被害財產法益互有不同，各別
    被害事實獨立可分，應各別成立一罪，而予以分論併罰，自
    不能以「取簿手」所分擔實行之犯罪內容，係於同一時地合
    併或接續多次取得提款卡及提款密碼為由，而認其僅能成立
    一罪，已就上訴人前後2 次前往超商領取內有提款卡及提款
    密碼包裹之行為，犯意各別，行為互殊而應分論併罰等旨，
    詳為論敘說明（見原判決第5 頁第11至12行），核其此部分
    論斷，於法尚無違誤。上訴意旨執此指摘原判決不當，要非
    適法之第三審上訴理由。
㈡、按刑之量定，屬法院得依職權自由裁量之事項，苟於量刑時
    ，已以行為人之責任為基礎，並斟酌刑法第57條各款所列一
    切情狀，在法定刑度之內予以裁量，又未濫用其職權，所量
    之刑亦無違公平、比例、罪刑相當及不利益變更禁止原則者
    ，即不得遽指為違法。又是否宣告緩刑，依刑法第74條第 1
    項之規定，除所受為2 年以下有期徒刑、拘役或罰金之宣告
    及符合刑法第74第1項第1、2 款所定要件外，尚須法院認以
    「暫不執行為適當」為要件，屬原審法院得就個案情節依職
    權自由裁量之事項，法院裁量結果縱未一併諭知緩刑，亦無
    違法可言。原判決已說明：第一審量刑時已以上訴人之責任
    為基礎，並斟酌刑法第57條各款所列一切情狀，就其本案所
    犯從重處斷之2罪，每罪均量處有期徒刑1年4 月，並酌定其
    應執行刑為有期徒刑1年6月，已屬從輕量刑，核其所為量刑
    及所酌定之應執行刑均屬允當而應予維持之理由（見原判決
    第8 頁第17至27行）。復敘明：衡以本件上訴人無視法律嚴
    刑峻罰之禁制，猶仍不違背其本意參與本案詐欺集團而共同
    為詐欺取財及一般洗錢犯行，自具相當惡性，且上訴人為警
    查獲後，於警詢時、偵查及第一審審判中，均未能坦白承認
    犯罪，且未見有何彌補其犯罪所生危害之舉，經第一審判刑
    後提起第二審上訴方行認罪，但尚未提出相關具體事證證明
    其有積極彌補告訴人等因本件犯罪所造成之損失，實難認其
    有悛悔改過之真意，自不宜宣告緩刑等旨（見原判決第9 頁
    第4 至19行），核無裁量不當之情形，自不得執此指摘原判
    決不當。
五、上訴人上訴意旨並非依據卷內資料具體指摘原判決究有如何
    違背法令之情形，徒以前揭泛詞，請求從輕量刑或宣告緩刑
    ，顯不足據以辨認原判決已具備違背法令之形式。至上訴人
    其餘上訴意旨謂其本件所為尚不構成一般洗錢罪云云，無非
    仍就原判決已明確認定詳細論斷說明之事項，徒憑己見任意
    加以指摘，同非合法之第三審上訴理由。揆之首揭說明，其
    上訴均為違背法律上之程式，應併予駁回。
據上論結，應依刑事訴訟法第395條前段，判決如主文。
中    華    民    國   111    年    2     月    17    日
                  刑事第一庭審判長法  官  郭  毓  洲  
                                  法  官  林  英  志  
                                  法  官  林  靜  芬  
                                  法  官  蔡  憲  德  
                                  法  官  周  盈  文  
本件正本證明與原本無異
                                  書記官
中    華    民    國   111    年    2     月    23    日